臺灣高雄地方法院刑事判決　　　　　　　　　　　　　九十一年度交易字第九一號
　　公　訴　人　臺灣高雄地方法院檢察署檢察官
　　被　　　告　丁○○
右列被告因過失致死等案件，經檢察官提起公訴（九十年度偵字第二二一五○號），
本院判決如左：
    主  文
丁○○服用酒類，不能安全駕駛動力交通工具而駕駛，處拘役參拾日，如易科罰金，
以參佰元折算壹日；又因過失致人於死，處有期徒刑陸月，如易科罰金，以參佰元折
算壹日。均緩刑參年。
    事  實
一、丁○○考領有普通小型車之駕駛執照，於民國九十年九月十八日凌晨一時許，在
    高雄縣旗山鎮某處飲酒後，明知酒後其控制力及注意力均已達無法安全駕駛動力
    交通工具之程度，仍於當日凌晨一時至二時間之某時，駕駛車牌號碼ＧＱ－六六
    二六號自小客車，沿劃有分向限制路段之高雄縣旗山鎮○○○路，由北往南（往
    高雄）方向行駛，於同日凌晨二時許，行經無標誌之高雄縣旗山鎮○○○路三○
    七號前市區道路時，本應注意汽車駕駛人飲酒後其吐氣所含酒精成份超過每公升
    零點二五毫克（ＭＧ＼Ｌ）以上者，不得駕車，又行車速度應遵守道路交通標誌
    之規定，無標誌者，在市區道路，時速不得超過四十公里，及應注意車前狀況，
    並隨時採取必要之安全措施，而依當時天候雨、夜間無照明、路面濕潤、道路視
    距不良等行車狀況不佳之情況，駕駛人尤應特別注意減速慢行以保行車安全，詎
    丁○○竟疏未注意及此，於酒後因不勝酒力而行車操控不穩，以時速八十公里之
    速度超速疾駛，復未注意車前狀況，適有黃玉輝騎乘車號ＹＭＫ─一九三號之重
    型機車，沿高雄縣旗山鎮○○○路由南往北（往旗山）方向行駛，與丁○○行車
    方向相反（起訴書誤載為同向）亦行經該路段，竟亦未注意「汽車在雙向二車道
    行駛時，在劃有分向限制之路段，不得駛入來車車道」規定而逆向駛入對向車道
    ，丁○○見狀則因車速過快，且酒後操控能力不佳而應變不及，致兩車在旗南一
    路由北往南（往高雄）方向車道上相撞，黃玉輝遭撞擊後，彈落至旗南一路往旗
    山方向之車道即旗南一路三○七號前之騎樓下，並因此受有頭胸部外傷導致顱內
    出血而當場死亡，而其機車遭撞擊後亦彈至旗南一路往旗山方向車道路旁距前開
    騎樓七．六公尺處之樹木前方，黃玉輝所戴安全帽則彈至旗南一路往高雄方向道
    路路旁之三農宮廣場前，另丁○○所駕自小客車之左方後照鏡則因撞擊力道強大
    而當場斷裂，遺留於旗南一路往高雄方向之車道（撞擊現場）上，又該車因車速
    極快，於撞擊後仍繼續往左前方滑行六十五‧八公尺，再撞及丙○○所有（車主
    登記為：獨資商號「外省企業行」）停放於旗南一路往旗山方向車道旁之旗南一
    路三一三之一號前之車號Ｋ六—三五一號大貨車右後車斗（毀損部分已和解，未
    據告訴）。
    嗣警方於同日凌晨三時十二分許，在旗山醫院對丁○○施以酒精測試，測得其吐
    氣中酒精濃度為每公升零點三二毫克（ＭＧ＼Ｌ）。
二、案經黃玉輝之妻黃李麗珍訴由高雄縣政府警察局旗山分局報告臺灣高雄地方法院
    檢察署檢察官偵查起訴。
    理  由
一、訊據被告丁○○對於右揭事實事實坦承不諱，核與被害人黃玉輝之妻戊○○○及
    丙○○指述之情節均相符合，亦與證人即查獲警員乙○○、甲○證述之情節相符
    （見本院九十一年三月十二日、同年四月九日審判筆錄），復有酒精濃度測定值
    一紙、高雄縣警察局道路交通事故調查報告表、現場照片十六張在卷可憑。又被
    害人黃玉輝因本件車禍受有頭胸部外傷導致顱內出血而當場死亡等情，亦經台灣
    高雄地方法院檢察署檢察官督同法醫師相驗明確，製有相驗屍體證明書、驗斷書
    及勘驗筆錄在卷足憑。再查：
（一）刑法第一百八十五條之三規定所謂「不能安全駕駛」，係抽象危險犯，並不以
      發生具體危險為必要，就醫學文獻所知，酒精對人體造成之影響，於呼氣時酒
      精濃度達每公升零點二五毫克（約相當於體內血液中酒精濃度五ＭＧ＼ＤＬ
      或零點零五％）即會輕度中毒，造成輕度協調功能降低；呼氣酒精濃度達每公
      升零點五毫克時（約相當於體內血液中酒精濃度一ＭＧ＼ＤＬ或零點一％
      ）屬輕到中度中毒症狀，出現反應較慢、感覺減低、影響駕駛之狀況；又飲酒
      後一小時許，其體內血液酒精濃度可達最高，飲酒一小時後其體內之酒精濃度
      隨即消減，此亦分別有行政院國軍退除役官兵輔導委員會臺北榮民總醫院八十
      八年八月五日（八八）北總內字第二六八六八號函文、八十八年十月二十六日
      （八八）院賓文廉字第一三四七號臺灣高等法院函中台北醫學院附設醫院精
      神科主任蔡尚穎「酒精對人體生理與行為之影響」一文可據。而本件被告自承
      因飲酒導致行車操控能力欠佳，且於車禍事故發生後一小時左右經警方檢測其
      呼氣中酒精濃度，為每公升零點三二毫克，足認被告於駕車之始及案發當時，
      顯然均已達不能安全駕駛之情狀。
（二）按汽車駕駛人飲用酒類後其吐氣所含酒精濃度超過每公升零點二五毫克者，不
      得駕車；行車速度應依標誌之規定，無標誌者，在市區道路，時速不得超過四
      十公里；汽車行駛時，駕駛人應注意車前狀況，並隨時採取必要之安全措施；
      道路交通安全規則第一百十四條第二款、第九十三條第一項第一款及第九十四
      條第三項分別定有明文。被告考領有普通小型車之駕駛執照，對上開規定應知
      之甚明。而依道路交通事故調查報告表之記載可知：當時天候雨、夜間無照明
      、路面濕潤、道路視距不良，於此行車狀況不佳之狀況下，駕駛人尤應特別注
      意減速慢行以保行車安全，被告竟疏未注意及此，於酒後控制力及注意力均已
      達無法安全駕駛之情形下仍駕車上路，並以超過市區道路時速四十公里速限之
      時速八十公里超速疾駛，復未注意車前狀況，致生本件車禍，足認被告對本件
      車禍事故顯有過失甚明。又被害人黃玉輝因本件車禍死亡之事實，已如前述，
      是被告之過失行為與被害人黃玉輝之死亡結果間，顯具有相當因果關係。
（三）查被害人黃玉輝之妻黃李麗珍乃陳稱：我先生（被害人）當時是要回旗山等語
      （見本院九十一年四月九日審判筆錄），亦即被害人本係行駛於旗南一路由南
      往北（往旗山）方向車道，然觀諸本件道路交通事故調查報告表之現場圖所示
      ，被告車輛因撞擊而斷裂之左方後照鏡，乃掉落於被告所行駛之高雄縣旗山鎮
      ○○○路由北往南（往高雄）方向車道上，可知撞擊點應即位於該車道，是足
      認被告與被害人於案發當時乃對向行車，公訴人認係「同向行駛」一節，容有
      未洽，應予更正敘明。
（四）另按，「汽車在雙向二車道行駛時，在劃有分向限制之路段，不得駛入來車車
      道」，道路交通安全規則第九十七條第二款定有明文。查被害人黃玉輝違反上
      開規定而逆向駛入對向車道之事實，已如前述，其就本件車禍之發生亦有過失
      至明，然被告仍不能因此脫免其過失責任，附此敘明。綜上所述，本案事證明
      確，被告之犯行已臻明確。
二、核被告所為，係犯刑法第一百八十五條之三服用酒類不能安全駕駛動力交通工具
    而駕駛罪及第二百七十六條第一項之過失致人於死罪。被告於酒後吐氣所含酒精
    成份每公升○．三二毫克之情形下，駕車肇事致人死亡，應依道路交通管理處罰
    條例第八十六條第一項規定，就過失致死罪部分加重其刑。其所犯前開二罪，犯
    意各別，行為互異，應予分論併罰。按酒精成分對人之意識能力具有不良影響，
    超量飲酒後會導致對週遭事務之辨識及反應能力較平常狀況薄弱，因而酒後駕車
    在道路上行駛，對一般往來之公眾及駕駛人自身皆具有高度危險性，爰審酌被告
    明知上情，既漠視自己安危，更枉顧公眾行之安全，於服用酒類，酒後呼氣中酒
    精濃度達每公升零點三二毫克，已處於不能安全駕駛動力交通工具之狀態，仍超
    速駕車因而肇事，至被害人死亡等情節，惟念其前未曾受有期徒刑以上刑之宣告
    ，有台灣高雄地方法院檢察署刑案資料查註紀錄表、本院被告院內索引卡紀錄表
    及台灣高等法院被告全國前案紀錄表各一紙在卷可憑，又犯罪後坦承犯行並已與
    被害人達成和解，有和解書一份可憑（偵查卷第六頁），而被害人就本件車禍之
    發生與有過失等一切情狀，爰分別量處如主文所示之刑，並均諭知易科罰金之折
    算標準。末按，被告未曾受有期徒刑以上刑之宣告等情，已如前述，因一時疏失
    致罹刑典，事後並與被害人家屬達成民事和解，賠償被害人家屬之損害，經此偵
    審程序及刑之宣告後，應知警惕，而無再犯之虞，本院認前開所宣告之刑，以暫
    不執行為適當，爰均予宣告緩刑三年，以勵自新。
據上論斷，應依刑事訴訟法第二百九十九條第一項前段，道路交通管理處罰條例第八
十六條第一項，刑法第一百八十五條之三，第二百七十六條第一項，第七十四條第一
款，罰金罰鍰提高標準條例第一條前段、第二條，判決如主文。
本案經檢察官蔡麗宜到庭執行職務。
中      華      民      國     九十一      年     四      月   二十三   日
                                      臺灣高雄地方法院交通法庭
                                          法  官  周  玉  群
右正本證明與原本無異。
如不服本判決，應於判決送達後十日內，向本院提出上訴狀。
                                          書記官  陳  瓊  芳
中      華      民      國     九十一      年     四      月   二十三   日
附錄本案論罪科刑法條：
刑法第一百八十五條之三
  服用毒品、麻醉藥品、酒類或其他相類之物，不能安全駕駛動力交通工具而駕駛者
  ，處一年以下有期徒刑、拘役或三萬元以下罰金。
邢法第二百七十六條第一項：
  因過失致人於死者，處二年以下有期徒刑、拘役或二千元以下罰金。
